臺灣高等法院刑事判決　　　　　　　 94年度交上易字第269號
上　訴　人　臺灣臺北地方法院檢察署檢察官
上　訴　人
即　被　告　甲○○
上列上訴人因過失傷害案件，不服臺灣臺北地方法院94年度交易
字第276號，中華民國94年9月27日第一審判決（起訴案號：臺灣
臺北地方法院檢察署94年度偵字第5411號），提起上訴，本院判
決如下：
    主  文
上訴駁回。
    事  實
一、甲○○於民國93年1月31日下午6時10分，騎乘車號FJE─751
　　號普通重型機車，沿臺北市○○街第二車道由南往北方向行
　　駛，途經東興街與南京東路5段交岔口處時，本應注意東興
    街為同向三車道道路，應以兩段式進行左轉（南京東路），
    且南京東路靠近安全島兩側二車道（共四車道）均禁行機車
    ；竟疏於注意，未依規定進行兩段式左轉，且應注意車前狀
    況，隨時採取必要之安全措施，而依當時為晴天、夜間有照
    明、柏油路面乾燥無缺陷、無障礙物、視距良好，並無不能
    注意之情形，竟又疏未注意，貿然左轉行駛南京東路內側禁
    行機車道，未注意車前狀況，不慎與急欲穿越南京東路，未
    依規定行走行人穿越道之乙○○、丙○○夫婦發生擦撞，致
    乙○○受有頭部外傷併頭皮撕裂傷、頸部挫傷及左下肢挫傷
    等傷害；丙○○則受有下背痛及左膝疼痛等傷害。
二、案經乙○○、丙○○訴由臺北市政府警察局松山分局報請臺
    灣臺北地方法院檢察署檢察官聲請簡易判決處刑。
    理  由
一、訊據被告甲○○固不否認於上揭時地，騎機車未二段式左轉
    ，由東興街直接左轉南京東路，發生車禍致告訴人乙○○、
    丙○○受傷之事實直承不諱，並經證人即被害人丙○○於原
    審院證述甚明，另有臺北市○○○○○道路交通事故現場圖
    、交通事故談話紀錄表、交通事故補充資料表、道路交通事
    故調查報告表及臺北市政府警察局交通警察大隊事故肇事原
    因初步分析研判表附卷可稽。又被害人乙○○、丙○○因本
    件肇事受有事實欄所載之傷勢，亦有長庚紀念醫院診斷證明
    書2紙在卷可按。
二、被告雖否認過失傷害犯行，辯稱：伊有遵守交通安全規則，
    事發地點視線不良，告訴人乙○○、丙○○快跑穿越馬路，
    伊無法預料，且肇事路段南京東路與東興街交岔路口並無二
    段機車待轉區之標線設置，伊亦未違規行駛禁行機車之內側
    車，應無過失云云。按汽車駕駛人應注意車前狀況，並隨時
    採必要之安全措施；機器腳踏車行駛之車道及轉轉彎應依標
    誌或標線之規定行駛，無標誌或標線者依左列之規定：三、
    同向三車道以上道路，均應以兩段方式進行左轉彎，行駛於
    右側車道或慢車道者，應以兩段方式進行左轉彎。到路交通
    安全規則第94條第3項、第99條第1項第3款分別定有明文。
    被告為駕駛人，自承考領取有駕駛執照，自應熟諳上述規定
    ，且有注意遵循之義務。查：觀之卷附台北市政府警察局繪
    製之道路交通事故調查表現場圖可知，肇事地點之東興路為
    三向車道，內側車道禁行機車，南京東路為四車道，內側二
    車道禁行機車，事故發生後，機車倒地位置及血跡均位南京
    東路內側車道接近中央分隔島處。被告復自承當時未依兩段
    式左轉之規定，逕自由東興街左轉駛入南京東路等語。故由
    上述撞擊後機車倒地及被害人受傷血泊地點及被告所陳行車
    動向可知，被告於事故前，應係由東興街直接左轉通過交岔
    路口並駛入南京東路內側車道甚明，故其未依兩段式左轉及
    行駛於禁行機車車道之違規事實，至為明確，再者，肇事當
    時為夜間，肇事地點有路燈照明設備，且依卷附現場視相片
    顯示，道路兩旁商家林立，入夜亦應有照明之燈具，可見現
    場之視野及視距無礙，應無不能注意之情事，然被告竟稱：
    未見被害人穿越道路等語，可見其於違規左轉駛入禁行機車
    之南京東路內側車道時，併有疏未注意前人、車動向之情形
    ，以致肇禍。從而，其有違反上述規定之過失至明，至被害
    人未依規定行走行人穿越道，於本件事故發生同有過失，惟
    此項被害人之過失與被告過失相競合，併為危害發生之原因
    ，依法被告仍難辭其過失之責，且其過失與被害人所受傷害
    ，並有相當因果關係存在。又本件車禍經囑託臺北市車輛行
    車事故鑑定委員會鑑定結果，認被告疏未注意車前狀況及被
    害人未依規定穿越道路均有過失乙節，亦同本院之認定。從
    而，事證明確，被告否認違規及肇事地點機車毋須兩段式左
    轉，伊無過失云云，均屬飾詞卸責。其上揭過失傷害犯行，
    堪以認定。
三、核被告所為，係犯刑法第284條第1項前段之過失傷害罪。被
    告以一過失行為撞傷2人，涉犯2個過失傷害罪，為想像競合
    犯，應從一重處斷。原審以被告犯過失傷害罪，事證明確，
    援引刑法第284條第1項前段、第55條、第41條第1項前段，
　　罰金罰鍰提高標準條例第1條前段、第2條等規定，並審酌被
    告騎乘機車未依規定左轉致撞及未依規定穿越道路的告訴人
    ；併審及被告迄未與告訴人達成民事和解，及其犯後態度等
    一切情狀，判處被告拘役50日，並諭知易科罰金之折算標準
    ，認事用法，均無違誤，被告上訴仍執原審抗辯之陳詞否認
    過失及檢察官以原審量刑過輕指摘原判決不當，均無理由，
    自應予駁回。
據上論斷，應依刑事訴訟法第368條，判決如主文。
本案經檢察官謝英民到庭執行職務。
中　　華　　民　　國　　94　　年　　11　　月　　29　　日
　　　　　　　　　刑事第三庭審判長法　官  洪光燦
　　　　　　　　　　　　          法　官  王詠寰
  　　　　　　　　　　　　　      法　官  江振義
以上正本證明與原本無異。
不得上訴。
                                  書記官  劉文美
中　　華　　民　　國　　94　　年　　11　　月　　29 　日
附錄：本案論罪科刑法條全文
中華民國刑法第284條
 (過失傷害罪)
因過失傷害人者，處六月以下有期徒刑、拘役或五百元以下罰金
，致重傷者，處一年以下有期徒刑、拘役或五百元以下罰金。
從事業務之人，因業務上之過失傷害人者，處一年以下有期徒刑
、拘役或一千元以下罰金，致重傷者，處三年以下有期徒刑、拘
役或二千元以下罰金。
